臺灣基隆地方法院民事裁定  
110年度消債清字第6號
聲  請  人  劉洪熙    
即  債務人               號3樓

代  理  人  涂予彣律師
上列聲請人因消費者債務清理條例聲請清算事件，本院裁定如下
：
    主  文
債務人劉洪熙自中華民國一百一十年三月十五日下午五時起開始
清算程序。
命司法事務官進行本件清算程序。
    理  由
一、按為使負債務之消費者得依消費者債務清理條例（下稱債務
    清理條例）所定程序清理債務，以調整其與債權人及其他利
    害關係人之權利義務關係，保障債權人之公平受償，謀求消
    費者經濟生活之更生及社會經濟之健全發展，特制定債務清
    理條例（參見債務清理條例第1條）。次按債務人不能清償
    債務或有不能清償之虞者，得依債務清理條例所定更生或清
    算程序，清理其債務；債務人於法院裁定開始更生程序或許
    可和解或宣告破產前，得向法院聲請清算；債務人對於金融
    機構負債務者，在聲請更生或清算前，應向最大債權金融機
    構請求協商債務清償方案，或向其住、居所地之法院或鄉、
    鎮、市、區調解委員會聲請債務清理之調解。債務清理條例
    第3條、第80條前段、第151條第1項定有明文。而依債務清
    理條例第2條第1項、第2項規定，債務清理條例所稱消費者
    ，指5年內未從事營業活動或從事營業額平均每月新臺幣（
    下同）200,000元以下之小規模營業活動之自然人。因此，5
    年內未從事營業活動或從事營業額平均每月200,000元以下
    之小規模營業活動之自然人，倘有不能清償債務或有不能清
    償債務之虞，且客觀上並無濫用更生或清算程序之情事者，
    自應使其藉由債務清理條例所定程序清理債務。第按法院開
    始清算程序之裁定，應載明其年、月、日、時，並即時發生
    效力；法院裁定開始清算程序後，得命司法事務官進行清算
    程序。債務清理條例第83條第1項、第16條第1項前段亦有明
    定。
二、聲請意旨略以：聲請人即債務人身患數種疾病，經常急診，
    只能從事粗工人力派遣，每月收入約15,000元，實有不能清
    償債務之情形，於債務清理條例施行後，向本院聲請債務清
    理之調解而未能成立，且未經法院裁定更生或宣告破產，為
    此依法聲請清算等語。
三、聲請人主張其有不能清償債務之情事，於110年1月18日具狀
    向本院聲請調解，經本院以110年度司消債調字第11號調解
    事件受理，本院司法事務官於110年2月22日調解程序中勸諭
    調解，聲請人無法負擔最大債權銀行台新國際商業股份有限
    公司提出本金120期、零利率、每期繳納10,918元之清償方
    案，而調解不成立，聲請人並於調解不成立後之20日內聲請
    清算等情，有消費者債務清理法院前置調解聲請狀、調查筆
    錄、調解不成立證明書在卷可參（見消債聲請卷第13頁至第
    16頁、第75頁、第77頁），本院自應綜合聲請人目前全部收
    支及財產狀況，評估其是否已達不能維持符合人性尊嚴之最
    低生活條件，而有「不能清償債務或有不能清償之虞」之情
    形。經查：
  ㈠聲請人陳報其每月薪水15,000元，有投保終身壽險，並無其
    他財產，另本院通知債權人陳報債權額，聲請人無擔保或無
    優先權之債務總計1,310,204元，有聲請人全國財產稅總歸
    戶財產查詢清單、107、108年度綜合所得稅各類所得資料清
    單、收入證明切結書、勞工保險被保險人投保資料表（含明
    細）及各債權人陳報狀（見消債聲請卷第41頁至第50頁、第
    63頁至第65頁）可憑。
  ㈡又聲請人每月之必要支出為10,850元（伙食費9,000元、手機
    費200元、國民年金與健保費1,650元），扣除聲請人每月必
    要支出後，聲請人每月至多能清償4,150元（計算式：15,00
    0元－10,850元＝4,150元）。
  ㈢本院審酌聲請人係54年8月生，現年55歲，即使不列入債權人
    陳報債權後每月不斷發生之利息或違約金，以聲請人每月可
    清償債務4,150元計算，尚須將近27年（計算式：1,310,204
    元÷4,150元÷12≒27）才能清償前述債務總額，無法在勞動基
    準法所定之強制退休年齡65歲以前清償前述債務，堪認客觀
    上對已屆清償期之債務有不能清償之情形，並有藉助清算制
    度調整其與債權人間之權利義務關係而重建其經濟生活之必
    要。
四、綜上所述，本件聲請人屬於債務清理條例之消費者，確有無
    法清償債務之情事，且未經法院裁定開始更生程序或宣告破
    產，復查無債務清理條例第6條第3項、第8條或第82條所定
    應駁回清算聲請之事由存在，聲請人聲請清算，為有理由，
    應予准許，並命司法事務官進行本件清算程序，爰依債務清
    理條例第83條第1項、第16條第1項，裁定如主文。　
中　　華　　民　　國　　110 　年　　3 　　月　　12　　日
                  民事庭法　官　陳湘琳
以上正本係照原本作成。
本裁定不得抗告。
中　　華　　民　　國　　110 　年　　3 　　月　　12　　日
                        書記官　林亭如